【裁判字號】    90,上訴,1584
【裁判日期】    900823
【裁判案由】    懲治盜匪條例
【裁判全文】
臺灣高等法院高雄分院刑事判決          九十年度上訴字第一五八四號
    上  訴  人
    即  被  告  甲○○
    指定辯護人  曾清永
右上訴人因盜匪案件，不服臺灣高雄地方法院九十年度訴字第一七二一號，中華民國
九十年八月二十三日第一審判決（起訴案號：臺灣高雄地方法院檢察署八十九年度偵
字第二一一六八號），提起上訴，本院判決如左：
      主      文
上訴駁回。
      事實及理由
一、本案經本院審理結果，認第一審判決認事用法及量刑均無不當，應予維持，並引
    用第一審判決書記載之事實、證據及理由。
二、被告上訴意旨略以原審量刑過重，且懲治盜匪條例業已失效云云，經查懲治盜匪
    條例現仍為有效之法律，業經原審敘明，核無不當；另被告所犯盜匪罪，其最低
    本刑為七年以上有期徒刑，原審量處有期徒刑七年二月，並無過重，是本案上訴
    無理由，應予駁回。
三、被告所得財物之哈電族辭典一台，業已返還被害人乙○○，原審判決書理由欄已
    明，惟事實欄漏未載明，應予補正；又事實欄第二頁第八行所謂「花用殆盡」
    ，應更正為「花用一空」；又論結欄贅引第八條，應予刪除。
據上論結，應依刑事訴訟法第三百六十八條、第三百七十三條，判決如主文。
本案經檢察官朱文彬到庭執行職務。
中    華    民    國      九十      年      十二      月     十八   日
                              臺灣高等法院高雄分院刑事第九庭
                                  審判長法官  張明松
                                        法官  任森銓
                                        法官  江泰章
右正本證明與原本無異。
如不服本判決，應於判決送達後十日內向本院提出上訴狀，其未述理由者並應於提
出上訴狀後十日內向本院補提理由書（應附繕本)。
                                      書記官  郭榮芳
中    華    民    國      九十      年      十二      月     十九   日
                                                                  Ｊ
臺灣高雄地方法院刑事判決                          九十年度訴字第一七二一號
    公  訴  人  臺灣高雄地方法院檢察署檢察官
    被      告  甲○○  男二十七歲（民國○○○年○月○○○日生）
                        住高雄市○○區○○里○○街六號
                        身分證統一編號：Ｚ000000000號
    指定辯護人  本院公設辯護人  黃文德
右列被告因盜匪案件，經檢察官提起公訴（八十九年度偵字第二一一六八號），本院
判決如左：
    主  文
甲○○意圖為自己不法所有，以強暴致使不能抗拒而取他人之物，處有期徒刑柒年貳
月。
    事  實
一、於民國八十九年九月十一日凌晨三時五分許，甲○○騎乘機車途經高雄縣鳳山市
    ○○○路與中山路口之「界揚超商」前，適見乙○○單獨一人下車進入上開超商
    購物，因乏金錢可供花用，竟心生歹念，意圖為自己不法之所有，利用乙○○購
    物後返回其座車之機會，面戴口罩（未經扣案），尾隨乙○○進入其所駕駛之車
    號ＹＴ—三三八三號自用小客車後座，並持預藏不詳人所有之水果刀一把抵住坐
    於駕駛座之乙○○頸部，乙○○深受驚嚇，而以雙手抓住甲○○所持之水果刀，
    甲○○乃改以徒手勒住乙○○之頸部，同時喝令乙○○將車輛駛往陸軍官校方向
    ，乙○○因恐甲○○對其不利，遂依甲○○之指示駕車，行至高雄縣鳳山市○○
    路黃埔二村前時，甲○○即喝令乙○○停車並交出身上之財物，致使乙○○不能
    抗拒，而交付其戴於手上之戒指四只，並任甲○○取走其放置於座位後方之皮包
    一只（內有聯邦銀行信用卡一張、玉山銀行信用卡一張、Ｘ金援卡一張、第一銀
    行金融卡一張、郵局提款卡一張、ＧＡＭＥＢＯＹ電動玩具一台、面額五萬五千
    元之支票一張、乙○○身分證一張、乙○○駕駛執照一張、ＧＤ九○型行動電話
    一具、電池二個、車號ＹＴ—三三八三號自用小客車之行車執照一張、哈電族辭
    典一台、現金新台幣（下同）二千八百元），得手後，旋即迅速下車逃離現場。
    盜匪所得中之現金二千八百元已經甲○○花用殆盡，聯邦銀行信用卡一張、玉山
    銀行信用卡一張、Ｘ金援卡一張、第一銀行金融卡一張、郵局提款卡一張、ＧＡ
    ＭＥＢＯＹ電動玩具一台、面額五萬五千元之支票一張、乙○○身分證一張、乙
    ○○駕駛執照一張、車號ＹＴ—三三八三號自用小客車之行車執照一張則遭甲○
    ○丟棄於前鎮河內。嗣於八十九年九月十八日上午十一時三十分許，為警於高雄
    市○○區○○街六號前查獲，並扣得ＧＤ九○型行動電話一具、電池二個（已發
    還予乙○○）。
二、案經高雄縣警察局移請臺灣高雄地方法院檢察署檢察官偵查起訴。
    理  由
一、訊據被告甲○○對於八十九年九月十一日凌晨三時五分許，在高雄縣鳳山市○○
    ○路與中山路口之「界揚超商」前，尾隨證人乙○○進入車號ＹＴ—三三八三號
    自用小客車後座，並持預藏之水果刀抵住證人乙○○之頸部，喝令證人乙○○將
    車輛開往陸軍官校方向，行至高雄縣鳳山市○○路黃埔二村前時，即命證人乙○
    ○交付其戴於手上之戒指四只，並強行取走證人乙○○放置於座位後方之皮包一
    只，內有聯邦銀行信用卡一張、玉山銀行信用卡一張、Ｘ金援卡一張、第一銀行
    金融卡一張、郵局提款卡一張、ＧＡＭＥＢＯＹ電動玩具一台、面額五萬五千元
    之支票一張、乙○○身分證一張、乙○○駕駛執照一張、ＧＤ九○型行動電話一
    具、電池二個、車號ＹＴ—三三八三號自用小客車之行車執照一張、哈電族辭典
    一台、現金二千八百元之事實坦承不諱，核與證人乙○○證述情節相符，並有領
    結影本一紙在卷可稽，足見被告之自白與事實相符，洵堪採為論罪科刑之依據。
    又被告係以水果刀抵住證人乙○○之頸部，而喝令證人乙○○交付財物，衡諸常
    情，堪認證人乙○○當時確已處於不能抵抗之狀態。至本件犯罪之時間應係八十
    九年九月十一日凌晨三時五分許，已經證人乙○○於警訊中指述綦詳，公訴意旨
    所指之八十九年九月十八日上午十一時三十分，應係被告遭警方查獲之時間，公
    訴意旨之記載，尚屬有誤，附此敘明。事證明確，被告犯行，應堪認定。
二、辯護人雖辯稱懲治盜匪條例早已失效等語，惟按懲治盜匪條例於四十六年六月五
    日修正公布，刪除第八條施行期間一年及第十條依特種刑事案件訴訟條例審理之
    規定，其原第九條改為第八條，第十一條改為第九條。修正前本條例全部內容，
    曾經立法院民刑商法委員會審查，認尚有繼續沿用之必要，始改採為新法之全部
    條文，並重新調整條次，形式上雖是「修正」，實質上係明白確認本條例已從臨
    時性舊法改制為常態性之刑事特別法，等同於制定新法。因此，本條例重新立法
    之合法性，應不因修正前曾施行期滿始以命令展期而有影響，最高法院八十八年
    度臺上字第三０九八號判決可資參酌，是應足認現行懲治盜匪條例仍為一合法有
    效之法律，應予敘明。核被告所為，係犯懲治盜匪條例第五條第一項第一款之普
    通盜匪罪。爰審酌被告持刀對落單之婦女行搶，嚴重危害一般社會大眾之人身安
    全及社會治安，並對被害人造成嚴重之心理傷害，惟念其犯後坦承犯行，深具悔
  意，且盜匪所得財物非多等一切情狀，量處如主文所示之刑。盜匪所得之現金二
    千八百元，已經被告花用殆盡；盜匪所得之聯邦銀行信用卡一張、玉山銀行信用
    卡一張、Ｘ金援卡一張、第一銀行金融卡一張、郵局提款卡一張、ＧＡＭＥＢＯ
    Ｙ電動玩具一台、面額五萬五千元之支票一張、乙○○身分證一張、乙○○駕駛
    執照一張、車號ＹＴ—三三八三號自用小客車之行車執照一張，並已遭被告丟棄
    於前鎮河等情，業經被告供承在卷，是此部分之盜匪所得均已因費失而不存在，
    爰不另為發還被害人之諭知。至ＧＤ九○型行動電話一具、電池二個、哈電族辭
    典一台，已經發還被害人乙○○一節，亦經被害人乙○○陳述在卷，並有領結影
    本一紙在卷足按，是亦不另為發還之諭知。至被告持以行搶之水果刀，並非被告
    所有，已經被告供述在卷，又無其他積極證據足認係被告所有，而口罩一個，雖
    係被告所有，然既未經扣案，為免將來執行之困擾，亦均不併為沒收之諭知。
據上論斷，應依刑事訴訟法第二百九十九條第一項前段，懲治盜匪條例第五條第一項
第一款、第八條，判決如主文。
中      華      民      國      九十      年      八    月    二十三    日
                        臺灣高雄地方法院刑事第七庭
                                      法  官   曾  淑  娟
右正本證明與原本無異。
如不服本判決，應於判決送達後十日內，向本院提出上訴狀。
                                      書記官   陳  恩  如
中      華      民      國      九十      年      八    月    二十七    日
附錄本判決論罪之法條：
懲治盜匪條例第五條第一項第一款：
有左列行為之一者，處無期徒刑或七年以上有期徒刑：
一  意圖為自己或第三人不法所有，以強暴、脅迫、藥劑、催眠術或他法，致使不能
    抗拒而取他人之物或使其交付者。
懲治盜匪條例第八條：
刑法總則及刑法分則第一百六十七條，第三百四十七條第五項之規定，於盜匪案件仍
適用之。


司法院資訊處製作；財團法人民間司法改革基金會備份。
